【裁判字號】    98,交聲,73
【裁判日期】    980624
【裁判案由】    違反道路交通管理處罰條例聲明異議
【裁判全文】
臺灣臺東地方法院交通事件裁定          98年度交聲字第73號
原處分機關  交通部公路總局高雄區監理所臺東監理站
異  議  人  乙○○
即受處分人
                      20號
上列異議人即受處分人因違反道路交通管理處罰條例案件，對於
交通部公路總局臺東監理站於民國98年5月14日以東監違裁字第
裁81-T00000000號裁決處分，聲明異議，本院裁定如下：
    主  文
原處分撤銷。
乙○○不罰。
    理  由
一、原處分意旨略以：受處分人即異議人乙○○（下稱受處分人
    ）駕駛和群運輸股份有限公司所有之車號521-GP之營業貨運
    曳引車，於民國（下同）98年4月21日11時17分許，行經臺
    九線鹿鳴橋南下357公里處，經警攔檢認其有「載運砂石未
    依規蓋帆布」之情形，遂製單舉發。原處分機關認定依道路
    交通管理處罰條例第30條第1項第2款、第63條之規定，認為
    受處分人有「所載貨物滲漏」之情形，裁處異議人新臺幣（
    下同）3,000元之罰鍰，並記違規點數2點。
二、異議意旨略以：道路交通管理處罰條例第30條第1項第2款係
    針對有滲漏、飛散、氣味惡臭之罰則，本件受處分人受舉發
    乃「未依規蓋帆布」，違規事實與違反法條不符。且員警舉
    發時沒有蓋官章、只問受處分人有沒有蓋帆布，而沒有說車
    輛行駛中飛散並拍照存證。為此聲明異議，原處分應撤銷等
    語。
三、按交通法庭認為聲明異議有理由者，應以裁定將原處分經聲
    明異議部分撤銷，並自為裁定，道路交通案件處理辦法第20
    條前段定有明文。又法院受理有關交通事件，準用刑事訴訟
    法之規定，復為道路交通管理處罰條例第89條前段所明定。
    再按交通違規行政爭訟之舉證責任原理，應非如刑事案件中
    ，必須超越任何合理懷疑，始可為有罪判決之嚴格程度，而
    係應與民事訴訟之舉證責任原理相類似，亦即基本上應就行
    政機關與人民所各自主張有利於己之事實，分配其應盡之舉
    證責任，此觀諸行政訴訟法第136條，規定行政訴訟程序準
    用民事訴訟法第277條舉證責任分配原則之立法意旨，即可
    明瞭。至汽車裝載時，有下列情形之一者，處汽車駕駛人3,
    000元以上9,000元以下罰鍰，並責令改正或禁止通行：二、
    所載貨物滲漏、飛散或氣味惡臭。前項各款情形，應歸責於
    汽車所有人時，除依前項處汽車所有人罰鍰及記該汽車違規
    紀錄1次外，汽車駕駛人仍應依第63條第1項第2款規定記違
    規點數2點，道路交通管理處罰條例第30條第1項第2款、第2
    項分別定有明文。故汽車裝載時，須有所載貨物滲漏、飛散
    或氣味惡臭之各款情形，方有處罰之必要。
四、經查：受處分人承認於前揭時地被查獲時，沒有加蓋帆布之
    事實，惟認為其裝載之砂石未滿二分之一，不會有飛散滲漏
    的現象。經本院依職權傳訊證人即本案舉發之員警甲○○，
    於98年6月17日到庭具結陳述略以：（問：你把異議人的車
    攔下後，有無聞到異議人砂石車有惡臭味？）沒有。（問：
    你有無看到異議人車上的砂石有滲漏之情形？）沒有滲漏的
    情形。（問：你有無看到異議人車子沿路有飛散的情形？）
    因為我們是定點攔檢，所以沒有看到砂石車有飛散情形。可
    見依舉發員警之證述，系爭車輛於當時僅有未蓋帆布之事實
    ，而無原處分所認所載貨物滲漏、飛散或氣味惡臭之情形。
    雖卷內所附臺東縣警察局臺東分局信警交字第0980002318號
    函之第二點記載：…未依規定覆蓋，致車斗內細砂於車輛行
    駛中飛散…等語，惟證人甲○○到院證述，當時並沒有看到
    砂石車有飛散情形，故臺東縣警察局臺東分局信警交字第09
    80002318號函認定之事實，顯與實情不符，不能採信。茲原
    處分機關僅憑警員甲○○所開立舉發違反道路交通管理事件
    通知單違規事實欄記載「載運砂石未依規蓋帆布」之記載，
    進而臆測異議人有所載貨物滲漏之違規事實，又無法提出證
    據證明異議人確有所載貨物滲漏之情。是以，系爭車輛是否
    於上揭時地有無所載貨物滲漏、飛散或氣味惡臭之情形，仍
    非無疑。從而，本件處分違反真實，不依正確之事實來認定
    事實，進而憑臆測為裁決處分，該處分自屬違法，難認異議
    人有違反道路交通管理處罰條例第30條第1項第2款之情事。
    故本件異議為有理由，自應由本院將原處分撤銷，改諭知受
    處分人不罰。
五、綜上所述，原處分機關交通部公路總局高雄區監理所臺東監
    理站所為前揭裁處罰鍰3,000元、並記違規點數2點之行政裁
    罰，容有未洽，自應由本院將原處分之上開部分撤銷，諭知
    不罰。
六、據上論斷，應依道路交通管理處罰條例第87條第2項，道路
    交通案件處理辦法第20條前段，裁定如主文。
中    華    民    國    98    年    6     月    24    日
                         交通法庭  法  官  陳義忠
以上正本證明與原本無異。
如不服本裁定，應於裁定送達後5日內向本院提出抗告狀（須附
繕本）。
「切勿逕送上級法院」
                                   書記官  王希文
中    華    民    國    98    年    6     月    24    日


司法院資訊處製作；財團法人民間司法改革基金會備份。
